臺灣彰化地方法院刑事判決
111年度易字第134號
公  訴  人  臺灣彰化地方檢察署檢察官
被      告  廖炏  


                    居南投縣○○市○○路00巷00號（指定送達處所）       
指定辯護人  本院公設辯護人陳志忠
上列被告因詐欺案件，經檢察官提起公訴（110年度偵字第15488
號），本院判決如下：
    主  文
廖炏無罪。
    理  由
一、公訴意旨略以：被告廖炏於民國110年10月6日9時7分許騎乘
    車牌號碼000-0000號普通重型機車到彰化縣○○鄉○○路0段000
    巷0號被害人陳黃牡丹家中，自稱為電信局工程師，聲稱電
    話遭外人盜打可能損失高額話費，裝設電話控制器始可避免
    等語，索價新臺幣(下同)3,700元，致被害人陷於錯誤，誤
    信有此迫切需求而同意安裝型號TX-915A之控制器（下稱系
    爭控制器），被告並向被害人收取3,000元，未為任何說明
    ，旋於同日9時15分許騎乘上開機車離開現場。嗣被害人之
    子陳順杰返家後詢問中華電信公司客服，發覺遭騙，訴警查
    悉上情並扣得上開控制器。因認被告涉犯刑法第339條第1項
    詐欺取財罪嫌。
二、按犯罪事實應依證據認定之，無證據不得認定犯罪事實；不
    能證明被告犯罪或其行為不罰者，應諭知無罪之判決，刑事
    訴訟法第154條第2項、第301條第1項分別定有明文。又按事
    實之認定，應憑證據，如未能發現相當證據，或證據不足以
    證明，自不能以推測或擬制之方法，以為裁判基礎；且認定
    犯罪事實所憑之證據，雖不以直接證據為限，間接證據亦包
    括在內；然而無論直接或間接證據，其為訴訟上之證明，須
    於通常一般之人均不致有所懷疑，而得確信其為真實之程度
    者，始得據為有罪之認定，倘其證明尚未達到此一程度，而
    有合理之懷疑存在時，即無從為有罪之認定（最高法院40年
    台上字第86號、76年台上字第4986號判決意旨參照）。
三、公訴意旨認被告涉犯詐欺罪嫌無非係以證人即告訴人陳黃牡
    丹於警詢及偵查中之指述、證人陳順杰於警詢時之陳述以及
    被告進出現場之監視錄影畫面擷取照片、扣押筆錄、扣押物
    品目錄表、收據、上開電話控制器及說明書照片等為其依據
    。
四、訊據被告固坦承於上開時、地向被害人兜售系爭控制器，並
    收取3,000元費用，惟否認任何詐欺犯行，辯稱：我有跟告
    訴人講清楚我不是中華電信，也有跟告訴人說裝設控制器的
    好處和價錢，告訴人同意我才裝的。我裝完有跟告訴人說要
    怎麼使用，也有給說明書等語。被告之辯護人則為被告辯護
    稱：被告提供之控制器確實可以控制撥打長途電話或國際電
    話的功能，是告訴人表示願意後才裝，也有留下說明書，被
    告沒有使用詐術，不構成詐欺等語。
五、經查：
　㈠被告於上開時、地介紹並販賣系爭控制器予告訴人，並收取3
    ,000元費用之事實，業據被告於偵查、審理時坦承不諱（見
    臺灣彰化地方檢察署110年度偵字第15488號卷，【下稱偵卷
    】，第162頁、本院卷第114頁），並經證人陳黃牡丹於偵查
    、審理（見偵卷第160頁、本院卷第110頁）時證述明確，並
    有被告進出現場之監視錄影畫面擷取照片（見偵卷第29頁至
    第35頁）、扣押筆錄、扣押物品目錄表（見偵卷第129頁至
    第137頁）、上開電話控制器及說明書照片在卷足參（見偵
    卷第141頁至第143頁），此部分事實堪以認定。
　㈡證人陳黃牡丹於警詢時稱：被告自稱為中華電信工程師並以
    安裝電話控制器為由收取3,000元；他如果不是中華電信工
    程師我就不會讓他裝了等語（見偵卷第17頁）；復於偵查及
    審理時證稱：被告沒有自稱是中華電信員工、被告都沒有說
    自己是做甚麼工作或是甚麼公司，只說電話要裝那個東西等
    語（見偵卷第160頁至第161頁、本院卷第110頁）。證人陳
    黃牡丹前後證述不一致，卷內亦無其他事證足證被告曾自稱
    為中華電信工程師，依罪疑唯輕有利被告原則，應認被告無
    創設其為中華電信員工之不實外觀。又觀系爭控制器所附之
    使用說明書顯示電話控制器確實具有長途控制與時間控制之
    功能，並能選擇是否開放打出與打入電話之功能（見偵卷第
    143頁），顯見被告無虛構系爭控制器之功能。是以，被告
    未自稱為中華電信之員工，亦未就系爭控制器之功能有虛偽
    陳述，故難認被告對告訴人有任何施以詐術之情。
　㈢復參證人陳黃牡丹於審理時證稱：他（被告）就說裝那個電
    話控制器，就不會被盜打，不然打一次繳好幾萬，我問他電
    話在裡面為何會被盜打，他說在外面打也會，我就相信他等
    語（見本院卷第111頁）。本院於審理時，觀被害人對於本
    案事情經過可以清楚記憶，對詰問之問題能適切回答，外觀
    上並無任何心智缺陷之情形，可見告訴人應有足夠之判斷與
    決定能力。稽以告訴人可反問被告為何電話會被盜打，以及
    於聽完被告解釋後方決定購買系爭控制器，應可推知告訴人
    係清楚了解電話存有被盜打風險，並於認知該風險存在後，
    權衡利弊，為防止此風險發生而認有裝設系爭控制器之需求
    才向被告購買。是以，告訴人決定購買系爭控制器係為避免
    電話遭盜打之風險，出於自由意志審酌後所作之決定，告訴
    人並無陷於錯誤，與刑法詐欺取財罪之要件尚屬有間，自難
    以刑法第339條第1項相繩。
　㈣公訴意旨雖另以被告未為任何操作示範或留下聯絡電話，於
    未全額索價後即離開等行為與正常推銷不符等語，認被告有
    詐欺犯行。惟按刑法詐欺取財罪之成立，係以行為人施用詐
    術使被害人陷於錯誤為其構成要件，本院就被告並未施以詐
    術、告訴人並未陷於錯誤等節已認定如前，是以公訴意旨所
    稱上情與前揭爭點無涉，公訴人此部分主張尚難採憑。又公
    訴人亦稱被告向告訴人收取之費用不合理等語，然此費用除
    系爭控制器之機器成本外，亦包含安裝費用，價錢未有明顯
    不合理之處，且被告收取該費用係徵得告訴人之同意，自難
    遽此即認被告有對告訴人施以詐術。
六、綜上所述，公訴人認被告涉犯詐欺罪嫌，所提出之證據或指
    出之證明方法，於訴訟上之證明，顯未達於通常一般之人均
    不致有所懷疑，而得確信其為真實之程度，既存有合理懷疑
    ，依罪證有疑，利於被告之證據法則，揆諸上揭說明，本案
    被告犯罪核屬不能證明，自應為無罪之諭知。
據上論斷，應依刑事訴訟法第301條第1項，判決如主文。
本案經檢察官張嘉宏提起公訴，檢察官吳皓偉到庭執行職務。
中　　華　　民　　國　　111 　年　　6 　　月　　6　　日
                  刑事第五庭  審判長法  官  周淡怡  
　　　　　　　　　                  法  官  李淑惠
                              　　　法  官　陳德池 
以上正本證明與原本無異。
如不服本判決應於收受判決後20日內向本院提出上訴書狀，並應
敘述具體理由。其未敘述上訴理由者，應於上訴期間屆滿後20日
內向本院補提理由書( 均須按他造當事人之人數附繕本) 「切勿
逕送上級法院」。
告訴人或被害人對於判決如有不服具備理由請求檢察官上訴者，
其上訴期間之計算係以檢察官收受判決正本之日期為準。
中　　華　　民　　國　　111 　年　　6 　　月　　7 　　日
                                    書記官  陳孟君